臺灣宜蘭地方法院刑事附帶民事訴訟判決
110年度智簡附民字第2號
原      告  阿迪達斯公司

法定代理人  黃淑芬
訴訟代理人  謝尚修律師
被      告  顏均芳

上列被告因違反商標法案件（本院110年度智簡字第10號），經
原告提起附帶民事訴訟請求損害賠償事件，本院於111年4月14日
言詞辯論終結，判決如下：
    主    文
被告應給付原告新臺幣叁萬柒仟伍佰元，及自民國一百一十年十
二月二十四日起至清償日止，按週年利率百分之五計算之利息。
原告其餘之訴駁回。
本判決第一項得假執行。但被告如以新臺幣叁萬柒仟伍佰元為原
告預供擔保，得免為假執行。
原告其餘假執行之聲請駁回。
    事實及理由
一、原告主張：被告明知「ADIDAS」之商標圖樣，為德商阿迪達
    斯公司（下稱阿迪達斯公司）申請核准註冊，經核准註冊公
    告取得商標權，指定使用於衣服等商品，現均仍在專用期間
    ，如未經商標權人同意，不得為行銷目的而於同一或類似商
    品使用相同或近似之商標圖樣，且明知其於民國109年間，
    以每件新臺幣（下同）160元，自臺南市兵市場購得之衣服6
    8件，有「ADIDAS」商標名稱及圖樣，係未經商標權人阿迪
    達斯公司授權製造、販賣之仿冒商標商品，竟基於意圖販賣
    而陳列仿冒商標商品之犯意，於110年4月11日上午10時許，
    在宜蘭縣羅東鎮民生市場某攤位，以每2件500元之價格陳列
    上開仿冒商標商品，以供不特定之買家購買。嗣於同日上午
    10時35分許，為警在上址攤位喬裝買家，以500元購得顏均
    芳所陳列之仿冒「ADIDAS」商標圖樣之衣服2件而查獲，並
    當場扣得其所有之上開仿冒「ADIDAS」商標圖樣之衣服68件
    。準此，被告業已侵害原告之商標權並造成原告之損害，爰
    依商標法第69條第3項、第71條第1項第3款之規定，參酌被
    告侵害原告商標權之犯罪事實、被告犯後態度、是否表達悔
    悟之意、侵權行為具備長期且反覆之特質，為求保護消費者
    及原告公司之商譽與利益等因素，及查獲仿冒商品之數量等
    情節，認為原告應以1,400倍作為計算侵權行為損害賠償金
    額之倍數基準，並以被告販售上開商品之平均零售價格250
    元為計算基礎，請求被告賠償原告35萬元（計算式：250元×
    1,400倍＝350,000元）。另被告意圖販賣而陳列上開仿冒商
    標商品予不特定者，其魚目混珠之銷售模式，自會導致消費
    者混淆誤信被告所言，而誤將品質低劣之仿冒原告註冊商標
    商品當成原告販售之真品，進而留下原告商品品質低劣之印
    象，且其四處於知名流通市場及商圈販售服飾商品為業，經
    年且長久之販售行為將長期對於原告在社會上之評價產生負
    面影響，而使原告之名譽受損至明，爰依民法第195條之規
    定，請求被告為回復名譽之適當處分，並要求被告自費將侵
    害商標權情事之刑事附帶民事訴訟判決書主文內容全部登載
    於新聞紙等語。並聲明：（一）被告應給付原告35萬元，及
    自刑事附帶民事起訴狀繕本送達被告翌日起至清償日止，按
    年息百分之5計算之利息；（二）被告應將侵害原告商標權
    情事之刑事附帶民事訴訟判決主文以長25公分、寬19公分之
    篇幅、10號細明體字體，分別登載於含自由時報、聯合報及
    中國時報等3報全國版面之首頁下半頁各1日；（三）訴之聲
    明第1項部分，願供擔保，請准宣告假執行。
二、被告則以：原告請求之金額過高等語，資為抗辯。並聲明：
    原告之訴及假執行之聲請均駁回。
三、得心證之理由： 　　
　㈠按因犯罪而受損害之人，於刑事訴訟程序得附帶提起民事訴
    訟，對於被告及依民法負賠償責任之人，請求回復其損害；
    附帶民事訴訟之判決，應以刑事訴訟判決所認定之事實為據
    ，此觀刑事訴訟法第487條第1項、第500條前段規定即明。
    又商標權人對於因故意或過失侵害其商標權者，得請求損害
    賠償，商標法第69條第3項亦有明定。查本件被告明知「ADI
    DAS」之商標圖樣，為阿迪達斯公司申請核准註冊，經核准
    註冊公告取得商標權，指定使用於衣服等商品；「NIKE」之
    商標圖樣，為皮奧爾斯公司申請核准註冊，經核准註冊公告
    取得商標權，指定使用於各種衣服等商品，現均仍在專用期
    間，如未經商標權人同意，不得為行銷目的而於同一或類似
    商品使用相同或近似之商標圖樣，且明知其於109年間，以
    每件160元，自臺南市兵市場購得之衣服68件、46件，分別
    有「ADIDAS」、「NIKE」商標名稱及圖樣，係未經商標權人
    阿迪達斯公司、皮奧爾斯公司授權製造、販賣之仿冒商標商
    品，竟基於意圖販賣而陳列仿冒商標商品之犯意，於110年4
    月11日上午10時許，在宜蘭縣羅東鎮民生市場某攤位，以每
    2件500元之價格陳列上開仿冒商標商品，以供不特定之買家
    購買。嗣於同日上午10時35分許，為警在上址攤位喬裝買家
    ，以500元購得被告所陳列之仿冒「ADIDAS」商標圖樣之衣
    服2件而查獲，並當場扣得其所有之上開仿冒「ADIDAS」商
    標圖樣之衣服68件及仿冒「NIKE」商標圖樣之衣服46件等情
    ，業經本院以110年度智簡字第10號認定被告所為，係犯商
    標法第97條之意圖販賣而陳列仿冒商標商品罪，並判處有期
    徒刑3月在案，有上開判決書1份附卷可憑。從而，原告主張
    被告有前述侵害原告商標權之事實一節，應堪認定為真實。
　㈡次按商標權人對於因故意或過失侵害其商標權者，得請求損
    害賠償，商標法第69條第3項定有明文。商標權人請求損害
    賠償時，得就下列各款擇一計算其損害：一、依民法第216
    條規定。但不能提供證據方法以證明其損害時，商標權人得
    就其使用註冊商標通常所可獲得之利益，減除受侵害後使用
    同一商標所得之利益，以其差額為所受損害。二、依侵害商
    標權行為所得之利益；於侵害商標權者不能就其成本或必要
    費用舉證時，以銷售該項商品全部收入為所得利益。三、就
    查獲侵害商標權商品之零售單價1,500倍以下之金額。但所
    查獲商品超過1,500件時，以其總價定賠償金額。四、以相
    當於商標權人授權他人使用所得收取之權利金數額為其損害
    ，商標法第71條第1項定有明文。準此，被告既有侵害原告
    商標權之行為，原告依商標法第71條第1項第3款之規定，請
    求被告負損害賠償責任，即有所據。經查：
    ⒈所謂「零售單價」係指侵害他人商標權之商品實際出售之
      單價，並非指商標權人自己商品之零售價或批發價（最高
      法院95年度台上字第295號裁判意旨參照）。本件被告係
      以平均每件250元之價格，意圖販賣而陳列上開仿冒商標
      圖樣之商品一情，業據本院前揭刑事判決認定如前，是原
      告主張以上開仿冒商標商品之平均零售價格250元為計算
      損害賠償之基礎，即為本件被告侵害商標權商品之零售單
      價，自屬有據。
    ⒉衡諸商標法第71條第1項、第2項之規範體系架構，侵害商
      標權之損害賠償責任並未逸脫損害賠償理論中「填補損害
      」之核心概念，商標法第71條第1項第3款僅為免除商標權
      人就實際損害額之舉證責任，始以法律明定其法定賠償額
      ，以侵害商標權商品之零售價倍數計算，認定其實際損害
      額；另一方面，立法者考量以倍數計算之方法，致所得之
      賠償金額顯不相當者，賦予法院依同條第2項酌減之權限
      ，使商標權人所得賠償與其實際上損害情形相當，以杜商
      標權人有不當得利或懲罰加害人之疑。而判斷侵害商標權
      之損害賠償範圍，應以加害人之侵害情節及權利人所受損
      害為主，是以有關加害人之經營規模、仿冒商標商品之數
      量、侵害行為之期間、仿冒商標之相同或近似程度，及註
      冊商標商品真品之性質與特色、在市場上流通情形、加害
      人所可能對商標權人所創造並維護之商標權所生之損害範
      圍及程度等均為審酌之因素。準此，本院審酌本件上開仿
      冒商標圖樣之商品，均係於同一商品使用相同於原告享有
      商標權之商標圖樣，致使原告對於形塑企業商品形象、追
      求產品品質之投資無法回收，原告因此已受有損害，堪予
      認定，惟衡酌被告意圖販賣而陳列上開仿冒商標商品之時
      間僅未及1日即遭查獲，並以遠低於真品之價格販售，販
      售之仿冒商品粗糙，衡諸常情，消費者因此均能得知所購
      買者並非原告出售之商品，被告行為所造成之潛在商業利
      益損害尚屬有限，暨扣案商品之數量、原告所得利益、暨
      雙方當事人之資力及原告所受損害等一切情狀，因認原告
      如以上揭零售單價250元乘以原告主張之1,400倍（即35萬
      元）計算之損害賠償全數作為賠償金額，顯不相當，而有
      使商標權人不當得利或懲罰加害人之疑，是應以被告之零
      售單價之150倍即37,500元（計算式：250元×150倍＝37,50
      0元）計算賠償額，較為適當。
    ㈢另按民法第195條第1項固規定：「不法侵害他人之身體、
      健康、名譽、自由、信用、隱私、貞操，或不法侵害其他
      人格法益而情節重大者，被害人雖非財產上之損害，亦得
      請求賠償相當之金額。其名譽被侵害者，並得請求回復名
      譽之適當處分。」惟按所謂適當之處分，應係指該處分在
      客觀上足以回復被害人之信譽且屬必要者而言（司法院大
      法官會議釋字第656號解釋文參照）。查本件原告雖請求
      命被告將侵害原告商標權情事之刑事附帶民事訴訟判決主
      文內容，登載於自由時報、聯合報及中國時報等3報全國
      版面之首頁下半頁各1日，然本院審酌被告意圖販賣而陳
      列上開仿冒商標圖樣商品之時間未及1日、商品種類及扣
      案之數量，併零售價格亦不高，難認該仿冒商標商品流入
      廣大消費市場，即足造成原告之業務上信譽已遭受全國性
      之損害，而有藉由刊登判決主文內容於上開3大報之全國
      版面之首頁下半頁1日予以回復之必要，況命被告於上開3
      大報之全國版刊登侵害商標權之刑事附帶民事判決全文，
      所需篇幅非小，刊登費用甚鉅，對於被告造成之負擔至為
      沉重，相對於被告侵權行為所致之損害及原告藉由此一登
      報行為所可獲致回復商譽之實際效益，亦難認合乎比例原
      則，是本院審酌上開情節，因認無以原告主張之方式登報
      之必要。從而，原告此部分之請求，即屬無據，應予駁回
      。
四、又按給付無確定期限者，債務人於債權人得請求給付時，經
    其催告而未為給付，自受催告時起，負遲延責任。其經債權
    人起訴而送達訴狀，或依督促程序送達支付命令，或為其他
    相類之行為者，與催告有同一之效力；前項催告定有期限者
    ，債務人自期限屆滿時起負遲延責任；遲延之債務，以支付
    金錢為標的者，債權人得請求依法定利率計算之遲延利息；
    應付利息之債務，其利率未經約定，亦無法律可據者，週年
    利率為百分之五，民法第229條第2項、第3項、第233條第1
    項前段、第203條分別定有明文。查本件原告依商標法第69
    條第3項、第71條第1項第3款之規定，請求被告負損害賠償
    責任，為無確定期限之債務，揆諸上開法條規定，原告自得
    請求被告給付自刑事附帶民事訴訟起訴狀繕本送達被告翌日
    即110年12月24日起至清償日止，按週年利率百分之5計算之
    利息。
五、綜上所述，原告依商標法第69條第3項、第71條第1項第3款
    之規定，請求被告給付原告如主文第1項所示，為有理由，
    應予准許。逾此範圍之請求，即屬無據，應予駁回。又本判
    決主文所命給付金額未逾50萬元，依民事訴訟法第389條第1
    項第5款之規定，應依職權宣告假執行，並依同法第392條第
    2項規定，依職權宣告被告如預供擔保，得免為假執行。至
    原告敗訴部分，其假執行之聲請已失所附麗，應併予駁回。
六、本件事證已臻明確，兩造其餘之攻擊或防禦方法及所舉之證
    據，經本院斟酌後，認為均不足以影響本判決之結果，爰不
    逐一論列，附此敘明。
七、訴訟費用負擔之依據：本件係刑事附帶民事訴訟事件，依刑
    事訴訟法第505條第2項之規定，免納裁判費用，而兩造復無
    其他訴訟費用之支出，爰不另為訴訟費用負擔之諭知。
中　　華　　民　　國　　111 　年　　4 　　月　　28　　日
                  簡易庭  法  官  劉致欽  
以上正本證明與原本無異。
對於本判決如有不服，應於送達後20日內，向本院提出上訴狀（
須按他造當事人之人數附繕本），但非對刑事訴訟之判決上訴時
，不得上訴。
                          書記官  魏翊洳
中　　華　　民　　國　　111 　年　　4 　　月　　28　　日